臺灣高等法院臺南分院刑事判決
　　　　　　　　　　　　　　 94年度上更(一)字第289號　Ａ
上　訴　人
即　被　告　丁○○
上　訴　人
即　被　告　乙○○
上列上訴人等因妨害自由等案件，不服臺灣嘉義地方法院91年度
上訴字第704號中華民國91年4月26日第一審判決（起訴案號：臺
灣嘉義地方法院檢察署90年度偵字第7810號），提起上訴，判決
後，經最高法院發回更審，本院判決如下：
     主    文
上訴駁回。
丁○○、乙○○均緩刑年。
     事    實
一、丁○○、乙○○、甲○○（另行通緝）於民國（下同）九十
    年十月十五日晚間九時三十分許，與李春鳳在嘉義市西區保
    安里北社尾二三三號玩牌時，因李春鳳之男友丙○○到該處
    找李春鳳返家發生齟齬，丙○○竟掀翻其等玩牌之桌椅，丁○○、乙○○、甲○○三人遂基於共同傷害他人身體之犯意
    ，由乙○○以持椅子（未扣案）毆擊，甲○○及丁○○以徒
    手毆打等方式傷害丙○○，致丙○○受有頭部外傷、顏面、
    頸部外傷、多處擦挫傷、左背部擦挫傷等傷勢。
二、案經丙○○訴由嘉義市警察局第一分局報請臺灣嘉義地方法
    院檢察署檢察官偵查起訴。
      理      由
甲、程序部分：
一、按起訴事實中有一行為而觸犯數個罪名，或互有手段結果之
    關係者，雖其中某行為經諭知無罪或有罪，而當事人僅就其
    他之諭知有罪或無罪部分，提起上訴時，因審判不可分之關
    係，依刑事訴訟法第348條第2項之規定，其有關係之部分，
    視為亦已上訴，上訴審自應就全部起訴事實為適當之判決。
二、本件檢察官起訴事實係認被告等共同涉犯刑法第277條第1項
    之傷害罪及同法第302條第1項之剝奪他人行動自由罪，並認
    二罪有方法結果之牽連關係，為牽連犯，請從一重處斷。第
    一審審理結果，認被告等所為係共同觸犯刑法第277條第1項
    之傷害罪，另就被訴妨害自由罪部分，不另為無罪之諭知。
    被告等雖僅就有罪之傷害部分提起第二審上訴，揆之上開說
    明，本院自應就妨害自由部分，一併加以審判，先予敘明。
乙、實體部分：
一、訊之上訴人即被告丁○○、乙○○於本院審理時固均坦認有
    前開毆打告訴人丙○○乙節，惟堅決否認有妨害自由情事，
    又在原審審理中被告乙○○以：伊等係互毆的等語，及被告
    甲○○亦以：伊等係一時衝動，互相拉扯等語置辯。經查：
    (一)前揭事實，業據告訴人丙○○指訴綦詳（見警卷第7頁至
      第9頁、原審卷第27頁），並經在場之目擊證人李春鳳於
      警訊中及原審審理時到庭結證屬實（見警卷第13至第14頁
      、原審卷第22頁至第30頁）。又告訴人於九十年十月十五
      日晚上十時十分許，確因受有頭部外傷、顏面、頸部外傷
      ，多處擦挫傷、左背部擦挫傷等傷害而前往急診治療之事
      實，亦有財團法人嘉義基督教醫院九十年十月十五日診斷
      證明書（見警卷第20頁），及照片三幀（見原審卷第60頁
      ）附卷足資佐證，而依告訴人受傷情形以觀，確應為毆打
      所致之傷害無疑，則被告等前開傷害告訴人之行為，應為
      真實。
    (二)另證人莊錦耳於原審法院審理時雖曾證述：伊未看到被告
      三人打告訴人云云，然其亦稱：渠於李春鳳出去後，就跟
      著出去，並未看到發生何事等語（見原審卷第48頁至第55
      頁），則證人莊錦耳既未在場，自難以證人莊錦耳之前開
      所證，作為對被告等有利之認定。再證人黃淑卿雖於原審
      證稱：渠未看到被告打告訴人云云，然其亦證述：本件發
      生傷害事故之現場，乃嘉義市西區保安里北社尾二三三號
      ，為被告乙○○之母何洪秀蓮經營營業之處所，渠在此工
      作，被告丁○○、甲○○是裡面的朋友等語（見原審卷第
      69頁至第73頁、第84頁至第86頁），則證人黃淑卿既與被
      告等有情誼關係，衡之常情，即難免出於迴護之情，而為
      避重就輕之詞，亦難以其所證為有利被告等之認定。本件
      事證明確，被告等犯行，均堪予認定，所辯互毆或互相拉
      扯，核係避重就輕之詞，不足採信，應依法論科。
二、核被告乙○○、丁○○所為，均係犯刑法第277條第1項之傷
    害罪，又被告與甲○○三人間，有犯意聯絡及行為分擔，為
    共同正犯。至被告乙○○持以毆打告訴人之椅子，因未扣案
    ，復無證據證明係屬被告所有，亦非違禁物，不另為沒收之
    諭知。原審法院適用刑法第28條、第277條第1項、第41條第
    1項前段之規定，並審酌被告等均無前科，品性雖稱良好，
    然僅因細故即共同毆打告訴人成傷之犯罪動機、目的、方法
    ，及犯後仍飾詞圖卸，毫無悔意等一切情狀，各處有期徒刑
    4月，並均諭知易科罰金之折算標準。經核原判決認事用法
    ，均無不合，量刑亦屬適當。被告丁○○、乙○○上訴意旨
    ，僅空言請求減輕刑責等語，指摘原判決不當，即無理由，
    應予駁回。然查：被告丁○○、乙○○等前均未曾受有期徒
    刑以上刑之宣告，有臺灣高等法院被告全國前案紀錄表在卷
    （本院卷第11、12頁）可查，其等因一時失慮，偶罹刑典，
    且嗣於本院上訴審審理時，均坦認前開傷害犯行，亦已與告
    訴人達成和解，依和解內容告訴人表示不再追究被告等之民
    、刑事責任，懇請法官從輕量刑，給予被告等自新機會等語
    ，有該和解書在卷（本院上訴卷第32頁）可查，則告訴人既
    已有寬宥之情，被告丁○○、乙○○等亦顯有悔意，可認被
    告等歷此刑之宣告後，應知所警惕，無再犯之虞，本院認宣
    告之刑以暫不執行為適當，爰宣告緩刑年，以勵來茲。
三、公訴意旨另略以：被告三人於上開時、地毆打告訴人，於告
    訴人欲逃離該處時，以不法腕力限制告訴人之行動自由，並
    再度加以毆打，因認被告丁○○、乙○○等另犯刑法第302
    條第1項之剝奪他人行動自由罪云云。訊據被告丁○○、乙○○等堅決否認有何妨害告訴人自由之行為。經查，本件告
    訴人雖指稱被告等三人在伊欲離開時，不讓伊離開，繼續毆
    打約三十分鐘等語（見原審91年1月25日訊問筆錄）；而在
    告訴人欲離開時，被告甲○○、丁○○不讓告訴人走，被告
    乙○○繼續打告訴人之事實，亦據證人李春鳳在原審到庭證
    述在卷（見原審91年1月25日訊問筆錄），然查，證人李春
    鳳於被告等不讓告訴人離開後，即先行離開，業經證人李春
    鳳證述屬實，則證人李春鳳既未繼續停留，尚難以告訴人單
    方指述即認定被告等確剝奪告訴人之行動自由達三十分鐘之
    久，則被告等縱曾於告訴人欲逃離之際將被告拉回繼續毆打
    ，亦顯在單純為傷害行為，尚非以非法之方法剝奪告訴人行
    動自由罪之意思，自不成立刑法第302條第1項之剝奪他人行
    動罪，本應為無罪之諭知，惟公訴意旨認此部分與被告前揭
    有罪部分，有方法結果牽連犯裁判上一罪之關係，爰不另為
    無罪之諭知，附此敘明。
四、另被告甲○○經本院合法傳訊無故不到庭，並拘提無著，本
    院已另行通緝，俟到案後，另行審結。
據上論斷，應依刑事訴訟法第368條，刑法第74條第1款，判決如
主文。
本案經檢察官劉得鉦到庭執行職務。
中　　華　　民　　國　　94　　年　　8　　月　　9　　日
                  刑事第六庭    審判長法　官　蔡崇義
                                      法　官　董武全
                                      法　官　侯明正
以上正本證明與原本無異。
檢察官如不服本判決應於收受本判決後十日內向本院提出上訴書
，其未敘述上訴理由者並得於提起上訴後十日內向本院補提理由
書。
被告不得上訴。
　　　　　　　　　　　　　　　　　　　書記官　李育儒
中　　華　　民　　國　　94　　年　　8 　　月　　11　　日
附錄法條：
刑法第二百七十七條第一項
傷害人之身體或健康者，處三年以下有期徒刑、拘役或一千元以
下罰金。
